臺灣高等法院刑事判決　　　　　　　　100年度上易字第910號
　　上　訴　人
　　即　被　告　吳瑞龍
上列上訴人因竊盜等案件，不服臺灣臺北地方法院99年度易字第
3495號，中華民國100年4月8 日第一審判決（起訴案號：臺灣臺
北地方法院檢察署99年度偵字第23273 號；嗣於原審準備程序進
行中，被告就被訴事實為有罪之陳述，經原審告知簡式審判程序
意旨，並聽取當事人之意見後，原審合議裁定依簡式審判程序進
行），提起上訴，本院判決如下：
    主  文
上訴駁回。
    理  由
一、按依刑事訴訟法第350條、第361條、第362條、第367條規定
    ，不服地方法院之第一審判決而上訴者，須提出上訴書狀，
    並應敘明具體理由，為上訴必備之程式；其所提出之書狀未
    敘述上訴理由，或僅曾以言詞陳述上訴理由者，均應於上述
    期間屆滿後20日內補提理由書於第一審法院。第一審法院經
    形式審查，認逾期未補提上訴理由者，應定期間先命補正；
    逾期未補正者，為上訴不合法律上之程式，應以裁定駁回。
    倘已提出上訴理由，但所提非屬具體理由者，則由第二審法
    院以上訴不合法律上之程式，判決駁回。而所謂具體理由，
    必係依據卷內既有訴訟資料或提出新事證，指摘或表明第一
    審判決有何採證認事、用法或量刑等足以影響判決本旨之不
    當或違法，而構成應予撤銷之具體事由，始克當之（例如：
    依憑證據法則具體指出所採證據何以不具證據能力，或依憑
    卷證資料，明確指出所為證據證明力之判斷如何違背經驗、
    論理法則）；倘僅泛言原判決認定事實錯誤、違背法令、量
    刑失之過重或過輕，而未依上揭意旨指出具體事由，或形式
    上雖已指出具體事由，然該事由縱使屬實，亦不足以認為原
    判決有何不當或違法者（例如：對不具有調查必要性之證據
    ，法院未依聲請調查亦未說明理由，或援用證據不當，但除
    去該證據仍應為同一事實之認定），皆難謂係具體理由，俾
    與第二審上訴制度旨在請求第二審法院撤銷、變更第一審不
    當或違法之判決，以實現個案救濟之立法目的相契合，並節
    制濫行上訴（最高法院97年度台上字第892 號判決意旨參照
    ）。又第二審法院認為上訴書狀未敘述理由，依刑事訴訟法
    第367 條但書規定，始應定期間命其補正。如認上訴書狀已
    敘述理由，但其理由非屬具體，其所為上訴，即不符上訴之
    法定要件，自得逕行判決駁回，無定期命補正問題（最高法
    院97年度台上字第3599號判決要旨參照）。
二、本件原判決略以：
  (一)被告吳瑞龍前於民國96年間因竊盜案，經本院以96年度上易
    字第2840號判決處有期徒刑2年11月確定在案，並於99年9月
    10日執行完畢。詎其猶不知悔改，竟意圖為自己不法之所有
    ，攜帶其所有客觀上足供兇器使用之T 字型板手破壞器等物
    ，於99年10月4日凌晨4、5時許，在臺北縣永和市○○路284
    號前，以自備之T型板手扳開黃國勝所有停靠於路旁車號9F-
    3377號自用小客車車門，進入車內再以前開工具破壞電門竊
    取得手，以供己用。嗣於同日上午7 時10分許，駕駛前開竊
    得之車輛，行經臺北市○○○○道旁時，不慎與駕駛另一自
    小客車之朱有田發生擦撞（無人受傷），因心虛逃逸，後又
    在萬美街與軍功路口與林國棟擦撞（無人受傷），適由值勤
    中之臺北市政府警察局交通警察大隊文山第一分隊員警陳志
    宗發覺，遂騎乘車牌號碼BCO-933 號警用機車鳴警報器追捕
    ，在臺北市○○區○○路附近，因吳瑞龍紅燈停駛，陳志宗
    遂將前開警車停放於吳瑞龍所駕駛之車輛後方，趨前拍打吳
    瑞龍駕駛座車窗並要求其下車，詎吳瑞龍明知陳志宗係依法
    執行公務之員警，而竟基於妨害公務、傷害及毀損之犯意，
    倒車撞擊警車，致該警用機車前車頭大燈組、面板及前方左
    右警示燈掉落毀損，致令不堪用，足以生損害於臺北市政府
    警察局（毀損部分未經告訴），陳志宗見狀再喝令吳瑞龍下
    車，其竟打開車門轉身逃跑，隨即為警逮捕，然陳志宗核對
    吳瑞龍所出示之身分證件時，吳瑞龍以拳頭毆打陳志宗左胸
    ，並跨上陳志宗所騎乘之警用機車欲逃逸因而撞擊陳志宗右
    膝，以致陳志宗受有胸部頓挫傷、左腕及右膝擦挫傷等傷害
    ，嗣經路人合力制止始將吳瑞龍逮捕並扣得T 字型板手破壞
    器1支、手套1雙等物而查悉上情。
  (二)上揭犯罪事實，業據被告坦承不諱，有警詢筆錄、偵訊筆錄
    及原審準備程序筆錄在卷可稽（見偵查卷第8-12、60、原審
    卷第24頁反面），核與證人黃國聖、證人即告訴人陳志宗證
    述之情節大致相符，復有臺北市政府警察局文山第一分局扣
    押物品目錄表、臺北市政府警察局車輛尋獲及協尋電腦輸入
    單、贓物認領保管單、車號9F-3377 號自用小客車行照影本
    、車輛詳細資料報表、99年10月4 日萬方醫院甲種診斷證明
    書影本、臺北市政府警察局文山第一分局交通分隊A3類道路
    交通事故調查報告表、交通事故談話紀錄表、證物照片及現
    場照片數張、臺北市政府警察局文山第一分局99年11月18日
    函所附估價單影本及警用機車照片數張附卷可參（見偵查卷
    第17-22、33-37、39-45、47-57、91、94-101頁），足認被
    告上開任意性自白與事實相符，應可採信。本件事證明確，
    被告之犯行堪以認定，應依法論科。
  (三)新舊法比較：查被告於行為後，刑法第321條第1 項業於100
    年1月26日修正公布，於100年1 月28日生效施行。按行為後
    法律有變更者，適用行為時之法律，但行為後之法律有利於
    行為人者，適用最有利於行為人之法律，刑法第2條第1項定
    有明文。修正前之刑法第321條第1項原規定：「犯竊盜罪而
    有左列情形之一者，處六月以上、五年以下有期徒刑：一、
    於夜間侵入住宅或有人居住之建築物、船艦或隱匿其內而犯
    之者。... 六、在車站或埠頭而犯之者。」；而修正後刑法
    第32 1條第1 項則規定：「犯竊盜罪而有下列情形之一者，
    處六月以上、五年以下有期徒刑，得併科新臺幣十萬元以下
    罰金：一、侵入住宅或有人居住之建築物、船艦或隱匿其內
    而犯之者。... 六、在車站、埠頭、航空站或其他供水、陸
    、空公眾運輸之舟、車、航空機內而犯之者。」，比較修正
    前後之規定，修正後該條項於第1 款刪除「於夜間」之文字
    ，於第6 款增加「在航空站或其他供水、陸、空公眾運輸之
    舟、車、航空機內」之文字，擴大加重竊盜罪之適用範圍，
    使部分修正前原應適用普通竊盜罪論罪科刑之情形，於修正
    後改論以加重竊盜罪論罪科刑（但第3 款並無修正），並增
    加得併科罰金新臺幣10萬元之規定，比較修正前後之規定，
    以修正前之規定對被告較有利，是應依刑法第2條第1項前段
    規定，適用行為時之法律即修正前刑法第321條第1項，合先
    敘明。
  (四)按刑法第321條第1項第3 款之攜帶兇器竊盜罪，係以行為人
    攜帶兇器竊盜為其加重條件，此所謂兇器，其種類並無限制
    ，凡客觀上足對人之生命、身體、安全構成威脅，具有危險
    性之器械均屬之，且只需行竊時攜帶此種具有危險性之器械
    為已足，並不以攜帶之初有行兇之意圖為必要，亦即行為人
    攜帶兇器有行兇之可能，客觀上具有危險性，即為已足，至
    其主觀上有無持以行兇或反抗之意思，尚非所問（最高法院
    79年台上第5253號判例、74年度第3 次刑事庭會議決議意旨
    可資參照）。查被告於前揭時、地行竊時所攜帶之T 字型板
    手破壞器1 支，該等工具既能撬開堅固的汽車車門，其質地
    必均屬堅硬，客觀上顯足以對於他人之生命、身體構成威脅
    而具有危險性，屬刑法所謂兇器甚明。核被告所為，係犯修
    正前刑法第321條第1項第3款之攜帶兇器竊盜罪、刑法第135
    條第1項之妨害公務罪及第277條第1 項傷害罪。又被告所犯
    妨害公務罪與傷害罪，就行為人而言，僅有自然行為概念之
    一行為，自應評價為一個犯罪行為，又上開二罪之構成要件
    皆不相同，屬一行為觸犯數罪名之想像競合犯，應依刑法第
    55條之規定，從較重之刑法第135條第1項妨害公務罪論處。
    再被告所犯攜帶兇器竊盜罪與妨害公務罪間，犯意各別，行
    為互殊，應分論併罰。
  (五)本件被告有如事實欄所載之科刑及刑之執行紀錄，有本院被
    告前案紀錄表1份在卷可按，其於有期徒刑執行完畢後，5年
    以內故意再犯本件有期徒刑以上之罪，為累犯，應依刑法第
    47條第1 項規定，加重其刑。爰審酌被告前已有竊盜前科，
    有上開被告前案紀錄表1 份在卷可參，素行不佳，仍不思以
    正當方式獲取財物，為逞私慾，竟再竊取他人財物，造成他
    人財產之損失，惡性非輕，且在執法員警上前盤查之際，復
    基於妨害公務及傷害他人身體之故意，致使員警陳志宗受有
    胸部頓挫傷等傷害，惟考量被告犯後坦承犯行，且願意賠償
    被害人所受損害並已與被害人達成民事和解，犯後態度尚佳
    、非無悔意，並衡酌被告生活狀況、智識程度、犯罪手段及
    所生危害等一切情狀，就攜帶兇器竊盜罪部分，累犯，量處
    有期徒刑1年，就犯妨害公務罪部分，累犯，量處有期徒刑6
    月，暨定其應執行刑有期徒刑1年4月。另T字型板手破壞器1
    支、手套1 雙，均係被告所有，供犯罪所用之物，業據被告
    供承明確，依法併予宣告沒收。
三、本件上訴人即被告吳瑞龍不服原審判決，提起上訴，理由僅
    載稱就其所犯妨害公務罪部分，係法定最重本刑為3 年以下
    有期徒刑，而受有期徒刑6 月之宣告，原審未依刑法第41條
    第1 項之規定諭知易科罰金，亦未敘明不予易科罰金之理由
    ，顯有判決不備理由之違誤，爰請求撤銷改判云云。惟按數
    罪併罰中之一罪，依刑法規定得易科罰金，若因與不得易科
    之他罪併合處罰結果而不得易科罰金時，原可易科部分所處
    之刑，自亦無庸為易科折算標準之記載（大法官釋字第 144
    號解釋要旨及最高法院83年度台抗字第133 號裁判要旨參照
    ）。本件被告所犯妨害公務罪，原雖得易科罰金，惟其所犯
    攜帶兇器竊盜罪，所處之刑已逾有期徒刑6 月，屬不得易科
    罰金之案件，併合處罰之結果所定執行刑已逾有期徒刑6 月
    ，而不得易科罰金，則就原可易科部分所處之刑，自亦無庸
    為易科折算標準之記載。原審判決既已詳細記載認定被告犯
    罪之證據及理由，並已審酌關於刑法第57條科刑之一切情狀
    ，在適法範圍內行使其量刑之裁量權，並依前揭說明，就被
    告所犯妨害公務罪所處有期徒刑6 月，認無庸為易科罰金折
    算標準之記載，核無違法或不當之情形。被告上訴意旨，僅
    稱原判決就其所犯妨害公務罪部分未諭知易科罰金折算標準
    ，惟對於原審判決究有何具體事由，致判決不當或違法，並
    無一語涉及，顯未依據卷內既有訴訟資料或提出新事證，指
    摘或表明原審判決有何採證認事、用法或量刑等足以影響判
    決本旨之不當或違法，或足以影響原判決，構成應撤銷之具
    體事由（最高法院97年度台上字第3037號判決意旨參照），
    與刑事訴訟法第361條第2項「上訴書狀應敘述具體理由」之
    規定不符。揆諸上開說明，其上訴不合法律上之程式，應予
    駁回，並不經言詞辯論為之。
四、據上論斷，應依刑事訴訟法第367條前段、第372條，判決如
    主文。
中    華    民    國    100   年    4    月     29    日
                  刑事第十四庭審判長法  官  陳志洋
                                    法  官  謝靜慧
                                    法  官  梁耀鑌
以上正本證明與原本無異。
不得上訴。
                                    書記官  莊淑茹
中    華    民    國    100  年    5     月     4     日